【裁判字號】    92,家上,55
【裁判日期】    920527
【裁判案由】    離婚等
【裁判全文】
臺灣高等法院民事判決                              九十二年度家上字第五五號
    上  訴  人  乙○○
    訴訟代理人  廖正多律師
    被  上訴人  甲○○
右當事人間請求離婚等事件，上訴人對於中華民國九十二年一月七日臺灣臺北地方法
院九十一年度婚字第六六九號第一審判決提起上訴，本院判決如左：
    主      文
上訴駁回。
第二審訴訟費用由上訴人負擔。
    事      實
甲、上訴人方面：
一、聲明：
  (一)原判決廢棄。
  (二)請准上訴人與被上訴人離婚。
  (三)對於上訴人與被上訴人所生長女葉琳琪（女、民國七十二年五月十日生、
    統一編號：Ｚ000000000號）及次子葉岱益（男、民國七十七年七月二
    十七日生、
    由上訴人為之。
  (四)如有葉琳琪或葉岱益任一不宜由上訴人任權利義務之行使或負擔，請准探視，於
    葉琳琪或葉岱益未成年前，在不影響葉琳琪或葉岱益之作息情形下，得於每週週
    六上午八時起，前往葉琳琪或葉岱益所在之處所，與葉琳琪或葉岱益會面，並接
    葉琳琪或葉岱益外出，由上訴人照顧至翌日即週日下午八時以前送回被上訴人所
    在處所。上訴人在葉琳琪或葉岱益就學之學校放寒、暑假期間，除仍得維持前述
    之會面交往方式外，寒假並得增加十天之同住期間，暑假並得增加二十天之同住
    期間。
二、陳述：除與原判決記載相同者，茲引用之外，補稱：
  (一)原法院誤信被上訴人所稱：只要上訴人要求即會給付云云，然上訴人於第二審上
    訴後數日以木柵郵局存證信函第一○○號，要求被上訴人給付共有之現金存款半
    數，惟被上訴人毫無給付之意。被上訴人欲維持婚姻，都是為了錢，而非維持婚
    姻幸福。
  (二)被上訴人自承偷錄被上訴人公司之電話，且經常打電話到上訴人公司騷擾，致上
    訴人不得不辭去工作，被上訴人之行徑，令人寒心至極，且被上訴人疑心病極重
    ，懷疑上訴人有外遇，惟均為子虛烏有之事，並一再作出危害婚姻信任之事，完
    全無法相處。
乙、被上訴人方面：
一、聲明：駁回上訴。
二、陳述：除與原判決記載相同者，茲引用之外，補稱：
  (一)民國（下同）八十八年，被上訴人請徵信社明查暗訪，得知上訴人之未婚女同事
    介入，擾亂兩造原本幸福美滿之家庭，並阻攔上訴人原本要辭職工作赴澳洲全家
    團圓之計畫。
  (二)若上訴人所稱兩造個性差異極大屬實，如何能同心胼手胝足攜手打拼一、二十年
    累積財富，上訴人又如何能安心將所有銀行存款簿及印章交由被上訴人提領，並
    在家書中陳述與被上訴人分隔兩地之思念。
  (三)上訴人於八十六年及八十七年投保之意外險，受益人均載明被上訴人，足見兩造
    夫妻情深。
  (四)上訴人以誣告之嫌對被上訴人申告以「竊盜罪」，以期陷被上訴人於「不名譽之
    罪」而達離婚之目的。
  (五)上訴人只要回來計算，所要求款項應先返家坐下來算，況被上訴人於八十三年起
    即未依承諾將薪資交給被上訴人支付生活費用，自己收入自行支配，豈能要求將
    存款分配一半。
  (六)被上訴人在澳洲照顧長子葉岱原、長女葉琳琪時，上訴人將次子葉岱益安置於二
    伯母家中，並未天天接回，如爭取到次子葉岱益之監護權，仍將其安置在二伯母
    家，並非愛小孩之方式。
    理    由
一、上訴人主張：兩造於六十八年間結婚，育有子女葉岱原、葉琳琪、葉岱益三人，
    惟兩造個性差異甚大，被上訴人對於上訴人所做任何事情樣樣都有意見，造成許
    多衝突，且經常對子女暴力相向，厲聲責罵，尤其兩造自七十七年起迄今十餘年
    已聚少離多，分別住在台灣及澳洲雪梨兩地，並於八十七年七月起分居，實質之
    夫妻生活已完全沒有，上訴人曾於八十七年八月前往被上訴人娘家與被上訴人及
    其父母兄長提出離婚要求，因被上訴人不甘心財產在上訴人手上，而不願意簽離
    婚協議書，詎被上訴人竟於八十八年二月間將原屬兩人名義之美國商業銀行澳幣
    存款（折合新台幣約三、四千萬元）全部據為己有，卻向親友誣賴係上訴人領走
    鉅款，甚至於八十八年二月間上訴人將存款簿取回，強力要求被上訴人不得動用
    上訴人金錢之情形下，被上訴人竟能欺騙寶島銀行行員而領取上訴人之存款，對
    於兩造婚姻生活之信賴已造成嚴重之破壞，另被上訴人還偷錄上訴人任職公司之
    電話內容，遭上訴人老闆發現，而將上訴人革職不再雇用，影響上訴人事業極大
    ，上訴人實已無法與被上訴人繼續共同相處，為此依據民法第一千零五十二條第
    二項規定請求判准離婚，併依據民法第一千零五十五條之一規定請求酌定對於兩
    造所生未成年長女葉琳琪、次子葉岱益權利義務之行使或負擔均由上訴人任之等
    語。
二、被上訴人則以：兩造於六十八年八月十一日結婚，感情融洽，共同為生活及事業
    打拼，嗣為子女教育問題及取得澳洲公民權，被上訴人於七十七年五月二十三日
    偕同長子葉岱原、長女葉琳琪前往澳洲，並於七十七年七月二十七日產下次子葉
    岱益，迨於七十九年八月二十一日被上訴人經澳洲移民局通知申請公民已經合格
    ，旋即於同年十一月二十八日返國，換由上訴人前往澳洲讀書並居住兩年亦取得
    澳洲公民權，上訴人於八十一年十二月間返國，全家團聚，被上訴人從事紡織品
    配額外銷工作，本身有收入，且有儲蓄，從未與上訴人計較生活費用，每日雖忙
    於工作外，亦不忘克盡為人妻、為人母之責，但上訴人自八十三年間進入天力公
    司服務後迄今，並未支付家庭生活費用，常早出晚歸，被上訴人為了家庭和諧，
    再三容忍，而兩造與子女更於八十五年十二月十五日拍攝全家福照片，兩造並拍
    攝二度結婚照片，被上訴人於八十六年一月二十九日為子女教育問題，復偕同葉
    岱原、葉琳琪前往澳洲就讀，上訴人則每兩個月前往澳洲居住二星期探視子女，
    另上訴人體貼被上訴人，亦於八十六年及八十七年七月二日連續兩年向中興保險
    公司各投保八百萬元及一千萬元意外險，受益人載明為被上訴人，且上訴人所寫
    家書亦顯示出兩造夫妻情深；至於兩造為生活瑣事，難免有爭執，尚未達到吵鬧
    不休，漸行漸遠之情形，上訴人不應以離家出走，不顧家庭，動輒起訴離婚之方
    式對待被上訴人；又美國商業銀行於八十八年三月間正式公布其在美國本土以外
    之私人戶頭、銀行業務、投資、信託等全部出售予瑞士銀行，銀行承辦人員通知
    被上訴人需另在瑞士銀行開戶，被上訴人因無法聯絡已離家在外之上訴人，只好
    自行辦理提款、開戶手續，但被上訴人並無據為己有之意，該存款依法定夫妻財
    產制，兩造各有一半權利，況被上訴人所賺之錢，亦多處購買不動產登記為上訴
    人所有，甚至被上訴人於婚前所購坐落台北縣深坑鄉土地一百坪，現亦移轉登記
    在上訴人名下，再者，被上訴人於八十六年一月二十九日出境陪同子女葉岱原、
    葉琳琪前往澳洲就讀，出境前將所有往來銀行之存款簿、定存單及印章交與上訴
    人，上訴人竟將被上訴人名下帳戶之存款及定存單解約領取存款，並將被上訴人
    以公公葉天賜、親戚朱朝坤、葉政義及陳珊珊等人名義之存款領取，合計本金利
    息共計二千六百九十三萬七千五百元以上，上訴人又以其中約一千萬元委託被上
    訴人妹妹陳珊珊在日盛證券木柵分行以上訴人名義購買股票，嗣再自行出售，被
    上訴人因認兩造夫妻一體，故對於上訴人上開行徑均未計較，亦無意見，詎上訴
    人竟以被上訴人在沒有上訴人存款簿之下，欺騙行員，領取上訴人在寶島銀行之
    存款云云，向台灣台北地方法院檢察署誣指被上訴人涉有竊盜罪嫌，嗣經該署檢
    察官以八十八年度偵字第六六四三號處分不起訴確定在案；又上訴人離開天力公
    司，非因電話內容遭偷錄而遭天力公司老闆革職，而係上訴人另有高就，上訴人
    離職時，天力公司甚至還頒贈「功在天力」黃金獎牌鼓勵。上訴人罔顧家庭，不
    念夫妻之情，離家出走，惟被上訴人仍百般容忍，盼望上訴人回家團聚，兩造間
    並無難以維持婚姻之重大事由存在等語，資為抗辯。
三、本件上訴人主張兩造間有婚姻關係現仍存續中，並育有子女葉岱原、葉琳琪、葉
    岱益三人，兩造自七十七年間起即分別住在台灣及澳洲雪梨兩地，上訴人於八十
    七年間向被上訴人提出離婚要求被拒後，遂離家在外居住之事實，業據其提出戶
    答辯狀、九十一年十一月五日原審言詞辯論筆錄），應堪信為真實。
四、上訴人復主張兩造個性差異甚大，被上訴人常對上訴人喋喋不休，致生許多衝突
    ，且被上訴人常對子女暴力相向，厲聲責罵，兩造即因細故吵鬧不休，漸行漸遠
    之事實，則為被上訴人所否認，經查：
  (一)證人即兩造所生長子葉岱原到庭證述稱：「（問：兩造感情如何？）不錯。（問
    ：兩造是否常常分開來住？）因為爸爸媽媽要輪流到澳洲照顧我們，媽媽到澳洲
    照顧我們小孩唸書的時候，爸爸就回台灣工作，八十一年全家拿到澳洲公民證之
    後，全家回台灣都住在台北市○○路○段一○九巷三七號；八十五年、八十六年
    的時候，我和妹妹先後又到澳洲讀書，媽媽又到澳洲照顧我們，住了大約一、二
    年，媽媽在澳洲的時候，爸爸每三個月到澳洲住一、二個星期陪我們，過了這一
    、二年之後，媽媽就來來去去澳洲、台灣，媽媽在澳洲陪我們的時候，就有聽親
    戚說爸爸有外遇，但我沒有問過爸爸是否有外遇，八十七年我回台灣的時候，九
    點多爸爸叫我先去睡覺，十二點多的時候，我聽到車庫開門的聲音，後來我去敲
    爸爸的房門沒有人應門，但是電視機及電燈都開著，後來才知道爸爸開車出去，
    隔天六點回來，那時候爸爸就說要住外面，只有我和弟弟住。（問：媽媽對爺爺
    好不好？）好，我們都很喜歡爺爺陪我們，媽媽對爺爺很細心。（問：爸爸何時
    到中國大陸工作？）八十九年。（問：爸爸是否有趁你們不在的時候回家拿東西
    ？）爸爸都是趁我們不在台灣的時候才回家拿東西，我最近有問過爸爸為何趁我
    們不在的時候才回家，但是爸爸沒有回答。（問：媽媽是否有暴力行為？）兩造
    有口角，但是不是很激烈，媽媽沒有暴力行為。（問：爸爸和媽媽要離婚有何意
    見？）我和妹妹都不希望爸爸和媽媽離婚，但是弟弟在台灣桃園，我不清楚。（
    問：媽媽是否很霸道？）媽媽只是關心，愛唸，但不是惡意，不是霸道。（問：
    爸爸媽媽是否有在你面前談過離婚？）爸爸和媽媽沒有在我面前談過要離婚。（
    問：爸爸是否有睡車上或外面？）我沒有看過爸爸睡車上，只知道爸爸常不在家
    ，是否睡外面我不知道。」等語（見原審九十一年十月十七日言詞辯論筆錄），
    另證人即兩造所生次子葉岱益亦到庭證述稱：「（問：爸爸和媽媽的感情如何？
    ）一開始很好，大約八十七、八十八年的時候母親到澳洲去陪哥哥、姐姐唸書，
    我和爸爸在台灣，我當時是小學六年，兩人的感情就有變化，我只有看過一次爸
    爸和媽媽吵架，他們儘量不讓我知道他們吵架。（問：爸爸和媽媽為何分開住？
    ）原來爸爸和媽媽是說好全家到澳洲，但是我不願到澳洲，所以我就留在台灣住
    在二伯父家，爸爸工作到晚上很晚，所以爸爸沒有和我同住在二伯家，我那時候
    沒有感到奇怪住在別人家，只有每個禮拜六、禮拜日有和爸爸住，和爸爸同住的
    時候，沒有聽到女人打電話來，我哥哥從澳洲回來，有天晚上我跑去和哥哥睡，
    有聽到車庫的聲音，以為有小偷，我和哥哥有去敲爸爸的房門，爸爸房間的電視
    機還開著，但是爸爸已經開車出去，因為我在大伯父家很愉快，直到媽媽在九十
    年三月從澳洲回來帶我回家一起住，我和媽媽回家住的時候，都沒有看到爸爸回
    家住，我不知道爸爸有否趁我們不在時候，回家拿東西。（問：有否看媽媽對爸
    爸有暴力的行為？）沒有。（問：媽媽對爺爺好不好？）超級好。（問：爸爸何
    時開始到大陸工作？）我五、六年級的時候，爸爸到大陸工作。（問：媽媽對爸
    爸是否會很霸道？）不會。（問：爸爸和媽媽要離婚，你要和誰住？）不知道，
    我不希望他們離婚。（問：爸爸有否什麼親密的電話？）爸爸拿手機講電話，爸
    爸每次都會笑笑的講，我不知道爸爸有否親密的電話。（問：你有否看過爸爸睡
    車上？）沒有。」等語（見原審九十一年十一月五日言詞辯論筆錄），又證人即
    兩造所生長女葉琳琪則到庭證述稱：「（問：爸爸和媽媽的感情好不好？）前幾
    年就開始有點問題。（問：爸爸和媽媽分開住的原因？）因為個性不合，還有他
    們分開住是因為一個人要照顧我們，一個人要在台灣賺錢。（問：全家人有否同
    否比較霸道？）媽媽是比較霸道，但是爸爸是比較會聽話無主見的，媽媽比較有
    主見，兩個人個性互補。（問：媽媽有否對爸爸施暴力？）媽媽沒有對爸爸有暴
    力行為。（問：媽媽如何管教你們？）媽媽都是合理的管教，平常是是唸，發脾
    氣，沒什麼處罰，我們都已經那麼大了，像我弟弟的話是交換條件。（問：爺爺
    在你們家的時候，媽媽對爺爺好不好？）我不知道，我從五歲就到國外，所以不
    清楚。（問：八十八年、八十九年你有否回台灣過？）八十九年我沒有回台灣，
    八十八年我應該有回來，我是住在媽媽那裡。（問：爸爸何時開始離開家？）大
    約四年前開始，爸爸就經常不回家。（問：爸爸和媽媽有否吵架？）就是有吵架
    我也看不到。」等語明確（見原審九十一年十二月十九日言詞辯論筆錄），可知
    兩造婚後感情頗佳，個性互補，相互扶持，自七十七年間起為子女教育問題、取
    得澳洲公民資格及打拼事業始分居台灣、澳洲雪梨兩地，被上訴人並非蠻橫霸道
    與上訴人吵鬧不休之人，對待子女更無暴力相向之情事。
  (二)上訴人雖再三陳述提起離婚之理由係「上訴人乙○○與被上訴人甲○○性格差異
    極大」云云，試想兩造如果差異極大的話，如何同心胼手胝足二十年共同累積相
    當財富，上訴人又如何可以安心把所有銀行存款簿及印章交給被上訴人，而參照
    上訴人於八十六年十一月一日及八十七年五月十日寫給子女葉岱原及葉琳琪之書
    信，內載「要多聽媽媽（即被上訴人）之勸導，要孝順媽媽，少讓媽媽生氣和失
    望」、「今天是母親節，爸爸（即上訴人）非常感激媽媽，一個人在他鄉（澳洲
    ）帶你們的辛勞，她為了照顧你們而必需遠離親人及故鄉的朋友，這種痛苦是筆
    墨難以形容的」等情，上訴人又在其他家書中再三表明思念、感激之情，且於八
    十五年十二月十五日去拍攝全家福照片及結婚紀念照，甚且，上訴人為了體貼被
    上訴人，於八十六年七月二日年及八十七年七月二日連續兩年向中興保險公司各
    投保八百萬元及一千萬元意外險，受益人均載明為妻子甲○○即被上訴人，有被
    上訴人提出之家書影本、照片及意外險要保書影本附卷可考，由上訴人的數封家
    書中不難看出兩造雖分隔兩地但思念之情甚濃，上訴人肯定被上訴人對家庭的辛
    苦和功勞，看不出生活細節足以影響到上訴人沒辦法繼續婚姻的理由，是上訴人
    請求離婚，絕非性格上問題，也不是生活細節上的問題，雖上訴人稱此均為以前
    過去之事，現在已經無法相處，但為何過去相當恩愛現在變成反目成仇，上訴人
    並未能舉證以實其說，泛言個性不合，並不足採。
五、上訴人又主張被上訴人於八十八年二月間將原屬兩人名義之美國商業銀行澳幣存
    款（折合新台幣約三、四千萬元）全部據為己有，卻向親友誣賴係上訴人領走鉅
    款，並欺騙寶島銀行行員，無摺領取上訴人存款八萬元之事實，亦為被上訴人所
    否認，經查：
  (一)兩造存款於美國商業銀行時，即在開戶申請書載明只要兩造其中一人簽名即可任
    意處分該存款，他造無權異議，嗣美國商業銀行於八十八年三月十六日通知客戶
    稱其在美國本土以外之私人戶頭、銀行業務、投資、信託等全部出售予瑞士銀行
    ，被上訴人依行員通知將兩造原存放在美國商業銀行之存款提領另在瑞士銀行開
    戶存款，有兩造所不爭之美國商業銀行開戶申請書、存款單、終止銀行業務通知
    書等件附卷足憑，且上訴人早於八十七年間即離家，則被上訴人在無法與上訴人
    聯絡之情形下，單獨將兩造原存放美國商業銀行之存款提領再轉存到瑞士銀行自
    係合法有據，況兩造並未約定夫妻財產制，依九十一年六月二十八日修正前民法
    第一千零十六條、第一千零十七條第二項規定，該存款屬兩造之聯合財產，且推
    定為兩造共有之原有財產，再依修正後民法第一千零十七條規定，該存款亦屬婚
    後財產，推定為夫妻共有，對於上訴人而言，改存其他銀行，並無不利，況被上
    訴人已當庭表明兩造之財產都是共有的，沒辦法分開，伊沒有說上訴人不能用瑞
    士銀行那筆存款，上訴人只要跟伊要，伊就會領給上訴人等語明確（見原審九十
    一年十一月五日言詞辯論筆錄），雖上訴後上訴人發函請被上訴人返還一半，被
    上訴人迄未返還，但被上訴人已經當庭表示只要是希望上訴人回來團圓，上訴人
    要錢一定會給等語，顯見被上訴人並無將該存款據為己有之意，況上訴人自行上
    班應另有其他存款，夫妻如要分產，亦應就所有財產進行計算再為劃分，無單就
    某筆財產為對半平分之理，被上訴人亦以存證信函表示要求上訴人返家坐下來算
    等語，有台北第一一一支郵局第四三號存證信函可稽（見本院卷第七三頁），倘
    上訴人擔心被上訴人擅自處分該存款，亦可依民法第一千零十條規定請求法院宣
    告改用分別財產制，是上訴人徒以被上訴人獨自將美國商業銀行之存款提領，即
    遽謂被上訴人將存款全部據為己有云云，洵無足取。至於證人即已出養他人之上
    訴人姊姊簡款所述「兩造先移民到澳洲，我是後來才移民澳洲，在澳洲的時候，
    我和兩造有聯絡，被上訴人常說錢都是上訴人拿走了，當時沒有指定說哪一筆錢
    。」等語（見原審九十一年十一月五日言詞辯論筆錄），既無法指明被上訴人係
    指摘上訴人拿走在美國商業銀行之存款，且上訴人亦不爭執有將被上訴人名下帳
    戶之存款及定存單解約領取，並領取被上訴人使用之人頭戶存款，則被上訴人向
    證人簡款所稱上訴人將錢領走乙節，尚非屬虛，自難認被上訴人向親友誣賴上訴
    人領走存在美國商業銀行之鉅款，是證人簡款之證詞難採為有利於上訴人之認定
    。
  (二)又上訴人在寶島銀行之存款帳戶係兩造所共同使用，存摺及印章均由被上訴人保
    管，財務共同處理，該帳戶內之存款無法分辨係上訴人或被上訴人所有等情，業
    據證人即寶島銀行行員高光寬在原審證稱：兩造及親友之帳戶均由被上訴人處理
    提領，那是股票交易的戶頭，只知道上訴人的戶頭，沒見過上訴人，都是被上訴
    人拿印章去領錢等語（見原審九十一年十一月二十一日筆錄），況上訴人不惜對
    被上訴人提出「竊盜罪」，亦經檢察官為不起訴處分，為上訴人所不爭執，且有
    台灣台北地方法院檢察署八十八年度偵字第六六四三號不起訴處分書附卷可參（
    見原審卷第一二五頁），則被上訴人領取上訴人名義之上開銀行帳戶存款，並無
    為自己不法所有而竊取上訴人動產之意圖，是上訴人所稱被上訴人欺騙寶島銀行
    行員無摺領取上訴人存款乙節，尚非可採。
六、至上訴人所稱被上訴人偷錄上訴人任職之天力公司之電話內容，遭天力公司老闆
    發現，大為反感，而將上訴人革職不再雇用，影響上訴人事業極大乙節，非惟為
    被上訴人所否認，且稱上訴人係另有高就始離開天力公司，非遭天力公司老闆革
    職，而上訴人離職時，天力公司還頒贈「功在天力」黃金獎牌以資鼓勵等語，亦
    為上訴人所不爭，堪予採信，倘被上訴人偷錄天力公司電話內容之錄音帶遭天力
    公司老闆發現，大為反感而遷怒於上訴人，該錄音帶應存放在天力公司，豈容上
    訴人取走？而被上訴人稱為調查上訴人外遇乙事找徵信社，係徵信社自行偷錄，
    衡情堪予採信，被上訴人為瞭解上訴人生活狀況而委請徵信社調查，雖方法不當
    ，惟非可究責，況上訴人自陳無法舉證證明被上訴人到其辦公室錄音致其遭革職
    等語明確在卷（見原審九十一年十一月五日言詞辯論筆錄），是上訴人上開主張
    ，亦無足取。
七、按七十四年六月三日修正公布之民法第一千零五十二條增列第二項規定：有前項
    以外之重大事由，難以維持婚姻者，夫妻之一方得請求離婚。但其事由應由夫妻
    之一方負責者，僅他方得請求離婚。參照修正理由說明，但書之規定係為求公允
    始增設該但書之規定。故難以維持婚姻之重大事由，夫妻雙方均須負責時，應比
    較衡量雙方之有責程度，僅責任較輕之一方，得向責任較重之他方請求離婚，如
    雙方之有責程度相同，則雙方均得請求離婚，始符公平。又婚姻以夫妻終生之共
    同生活為目的，凡對家庭生活之美滿幸福，有所妨礙，足以破壞共同生活之重大
    事由，難以維持婚姻者，夫妻之一方即得依民法第一千零五十二條第二項規定訴
    請離婚。至婚姻是否難以維持，應斟酌破壞夫妻共同生活之具體情事，是否客觀
    上達於動搖夫妻之共同生活，而喪失維持婚姻之意欲為斷，非以一方主觀之意識
    為依歸（最高法院九十年度台上字第二一九三號、第三八五號判決要旨分別可資
    參見）。本件上訴人主張其與被上訴人個性差異甚大，被上訴人事事都有意見，
    致兩造衝突不斷，且被上訴人經常對子女暴力相向，厲聲責罵之事實，為不可採
    ，已如前述，縱令兩造因個性不合而生爭吵，但夫妻間因個性、思想等差異，溝
    通不良，而起勃谿，本為任何夫妻都有可能發生之事，因夫妻本為兩個不同個體
    ，在不同環境下成長、學習，對事物看法本難完全一致，當求彼此互相溝通、忍
    讓，方能達成家庭和諧，本件上訴人為高級知識份子，被上訴人亦有相當專業知
    識，依兩造之身份、地位、教育程度、職業狀況等情觀之，應能運用理性態度以
    解決彼此間之歧見，尤其兩造結婚已二十三年餘，曾共同打拼事業，皆能為子女
    教育問題而犧牲自我發展，輪流分居台灣、澳洲雪梨兩地，即使被上訴人較嘮叨
    ，令上訴人備感壓力，有破壞夫妻共同生活之虞，然被上訴人在審理中已當庭表
    達歉意，並表達願配合改進，希望維持圓滿之家庭（見原審九十一年十二月二十
    四日言詞辯論筆錄），顯見被上訴人有繼續維持婚姻之堅強意欲，客觀上，兩造
    婚姻尚未達於難以維持之程度，反觀上訴人於八十七年間要求離婚未果，即自行
    離家外出居住，並一再指摘被上訴人將兩造原存在美國商業銀行之存款及上訴人
    在寶島銀行之存款據為己有，甚至向檢方提出竊盜告訴，嗣經檢方處分不起訴確
    定在案，在在顯示對於兩造及子女家庭生活美滿幸福，有所妨礙且責任較重者，
    應係上訴人，被上訴人責任較輕，依民法第一千零五十二條第二項但書規定及上
    開說明，尚不能以上訴人主觀之意識斷定兩造已喪失維持婚姻之意欲，即使兩造
    婚姻有難以維持之重大事由，兩造均須負責，在比較衡量兩造之有責程度，責任
    較重之上訴人，亦不得向責任較輕之被上訴人請求離婚。
八、綜上所述，上訴人主張，為不足採，被上訴人抗辯尚屬可信。從而，上訴人依民
    法第一千零五十二條第二項規定請求判決兩造離婚，為無理由，應予駁回。又關
    於對於未成年子女權利義務之行使或負擔由夫或妻一方任之，係以夫妻離婚為前
    題，此觀民法第一千零五十五條第一項規定自明，本院既不准上訴人訴請離婚，
    則其請求對於兩造所生未成年子女葉琳琪、葉岱益權利義務之行使或負擔由其任
    之云云，核與上開規定不合，自難准許，應併予駁回之。原審為上訴人敗訴之判
    決，並無不合。上訴意旨指摘原判決不當，求予廢棄改判，為無理由，應予駁回
    。
九、上訴人其餘主張及陳述並所提證據，均非難以維持婚姻之重大事由，不影響判決
    之結果，乃不一一論列陳述，附敘明之。
十、據上論結，本件上訴為無理由，依民事訴訟法第四百四十九條第一項、第七十八
    條，判決如主文。
中      華      民      國    九十二    年      五      月    二十七    日
                                民事第二庭
                                    審判長法  官  許  正  順
                                          法  官  翁  昭  蓉
                                          法  官  黃  嘉  烈
右正本係照原本作成。
如不服本判決，應於收受送達後二十日內向本院提出上訴書狀，其未表明上訴理由者
，應於提出上訴後二十日內向本院補提理由書狀（均須按他造當事人之人數附繕本）
上訴時應提出委任律師或具有律師資格之人之委任狀；委任有律師資格者，另應附具
律師資格證書及釋明委任人與受任人有民事訴訟法第四百六十六條之一第一項但書或
第二項（詳附註）所定關係之釋明文書影本。
中      華      民      國    九十二    年      五      月    二十八    日
                                          書記官  倪  淑  芳
附註：
民事訴訟法第四百六十六條之一（第一項、第二項）：
對於第二審判決上訴，上訴人應委任律師為訴訟代理人。但上訴人或其他法定代理人
具有律師資格者，不在此限。
上訴人之配偶、三親等內之血親、二親等內之姻親，或上訴人為法人、中央或地方機
關時，其所屬專任人員具有律師資格並經法院認為適當者，亦得為第三審訴訟代理人
。

司法院資訊處製作；財團法人民間司法改革基金會備份。
